【裁判字號】    97,交易,8
【裁判日期】    970715
【裁判案由】    過失致死等
【裁判全文】
臺灣宜蘭地方法院刑事判決               97年度交易字第8號
公  訴  人  臺灣宜蘭地方法院檢察署檢察官
被      告  甲○○
            丙○○
上列被告因過失致死等案件，經檢察官提起公訴（96年度偵字第
3327號），本院判決如下：
    主  文
甲○○犯不能安全駕駛動力交通工具罪，處有期徒刑肆月；又犯
過失致人於死罪，處有期徒刑捌月。應執行有期徒刑拾月，緩刑
年。
丙○○犯不能安全駕駛動力交通工具罪，處有期徒刑肆月，如易
科罰金，以新台幣壹仟元折算壹日。
丙○○其餘被訴過失致死部分無罪。
    事  實
一、甲○○於民國96年8月9日晚間至10日凌晨，在宜蘭縣羅東鎮
    「U2KTV」飲用威士忌後，已達不能安全駕駛動力交通工具
    之程度，竟仍駕駛車牌號碼2620-MW號自用小客車，搭載陳
    志平及莊凱悅，沿宜蘭縣羅東鎮○○路往冬山方向行駛（由
    東往西方向）欲返回其位於宜蘭縣冬山鄉○○路3號住處。
    於96年8月10日凌晨2時18分許，途經宜蘭縣羅東鎮○○路4
    段406號前，本應注意車前狀況，隨時採取必要之安全措施
    ，且汽車在雙向二車道行駛時，在劃有分向限制線之路段，
    不得駛入來車之車道，而依當時情形天候晴、夜間有照明，
    路面乾燥、無缺陷、無障礙物、視距良好，並無不能注意之
    情事。竟因酒後不能安全駕駛致影響其意識而疏未注意車前
    狀況，貿然超越雙黃線逆向駛入對向車道內。適有丙○○亦
    於民國96年8月9日晚間，在宜蘭縣三星鄉大埔某處飲用啤酒
    後，已達不能安全駕駛動力交通工具之程度，仍駕駛車牌號
    碼0171-PH號自用小客車搭載劉學一，沿宜蘭縣羅東鎮○○
    路由三星往羅東方向自對向車道行駛而來（由西往東方向）
    。甲○○駕駛之自用小客車因超越道路分向限制線侵入對向
    車道，而與丙○○駕駛之自用小客車發生對撞，造成劉學一
    當場因多重外傷、出血性休克死亡，陳治平當場因頭部挫傷
    併內出血、休克死亡。莊凱悅則受有頭部外傷疑似顱內出血
    、頸部之挫傷、臉部撕裂傷、胸壁挫傷、左股骨幹開放性骨
    折、左肱骨幹閉鎖性骨折、疑似左小腿開放骨折，經送財團
    法人羅許基金會羅東博愛醫院（下稱羅東博愛醫院）急救後
    ，仍於93年8月10日凌晨3時50分許因上開傷害不治死亡。丙○○於車禍後受有傷害，經送羅東博愛醫院救治，經抽血測
    得其血液中酒精濃度達133mg/dL；甲○○於車禍後亦受有傷
    害，經送聖母博愛醫院救治，經抽血測得其血液中酒精濃度
    達167.8mg/dL。
二、案經臺灣宜蘭地方法院檢察署檢察官相驗後自動檢舉偵查起
    訴。
    理  由
甲、被告甲○○被訴公共危險、過失致死；被告丙○○被訴公共
    危險部分：
一、訊據被告甲○○與本院審理中，對於上開公共危險、過失致
    人於死犯行均坦承不諱；被告丙○○於本院審理中，對於上
    開公共危險犯行坦承不諱。經查：
  (一)本件車禍後被害人劉學一當場因多重外傷、出血性休克死亡
    ，陳治平當場因頭部挫傷併內出血、休克死亡。莊凱悅則受
    有頭部外傷疑似顱內出血、頸部之挫傷、臉部撕裂傷、胸壁
    挫傷、左股骨幹開放性骨折、左肱骨幹閉鎖性骨折、疑似左
    小腿開放骨折，經羅東博愛醫院急救後，仍因上開傷害不治
    死亡等情，有羅東博愛醫院診斷證明書（96年度相字第249
    號卷第62頁），並經臺灣宜蘭地方法院檢察署檢察官督同法
    醫相驗屬實，製有勘驗筆錄、相驗屍體證明書、檢驗報告書
    ，及相驗照片（96年度相字第249號卷第64至66頁、第72至
    106頁、第111至130頁）在卷可憑。
  (二)本件車禍現場情形，中山路係雙向2車道，限速時速60公里
    、道路中央劃有分向限制線，有道路交通事故現場圖、道路
    交通事故調查報告表(一)、(二)、現場及車損照片62幀等件（96
    年度相字第249號卷第22至25頁、第30至60頁）附卷可稽。
    而按汽車在劃有分向限制線之路段，不得駛入來車之車道內
    ，道路交通安全規則第97條第1項第2款定有明文，被告甲○○駕駛汽車，自應注意上開規定，且依當時天候晴、夜間有
    照明，路面乾燥、無缺陷、無障礙物、視距良好，並無不能
    注意之情事，被告甲○○竟疏未注意而跨越道路中央分線限
    制線駛入對向車道，其駕駛行為顯有過失。
  (三)按汽車駕駛人於飲酒後，其吐氣所含酒精濃度超過每公升
    0.25毫克或血液中酒精濃度超過百分之0.05（即50mg/dl）
    以上，不得駕駛，道路交通安全規則第114條第2款定有明文
    。被告甲○○於車禍受傷後，送往羅東聖母醫院醫治，經抽
    血檢驗後，其血液中酒精濃度達167.8mg/dl，有羅東聖母醫
    院生化檢驗報告1紙在卷可佐（96年度相字第249號卷第26頁
    ）。被告丙○○於車禍受傷後，送往羅東博愛醫院醫治，經
    抽血檢驗後，其血液中酒精濃度達133mg/dl，有羅東博愛醫
    院檢驗報告1紙附卷可佐（96年度相字第249號卷第27頁）。
    而飲酒後酒精會使人之自主神經系統產生亢奮與認知功能的
    暫時性缺損，且酒後駕車之駕駛人對於移動景物的追蹤能力
    、經強光照射後恢復視力、監視四周之注意力，均較平時缺
    乏，而依被告肇事當時之客觀情狀，並無不能注意之情事，
    被告甲○○竟駕駛汽車駛入對向車道，而被告丙○○於車禍
    後接受警訊過程中，關於車禍發生時之狀況均無所悉，顯見
    被告2人於飲酒後，血液中酒精濃度數值均遠高於標準，已
    達酒醉不能安全駕駛動力交通工具之程度。
  (四)本件被害人劉學一、陳治平、莊凱悅因本件車禍死亡，則被
    害人之死亡結果與被告甲○○過失駕駛行為間，顯有相當因
    果關係。綜上所陳，本件事證明確，被告甲○○關於公共危
    險、過失致人於死犯行，被告丙○○關於公共危險犯行均至
    堪認定，應依法論科。
二、按被告丙○○、甲○○於行為後，刑法第185條之3於97年1
    月2日修正公布，原條文之法定刑由1年以下有期徒刑、拘役
    或3萬元（經換算新台幣單位為9萬元）以下罰金，修正為1
    年以下有期徒刑、拘役或科或併科新台幣15萬元以下罰金，
    新舊法比較之結果，以舊法有利於被告，依刑法第2條第1項
    前段，應適用修正前規定處斷。核被告甲○○所為，係犯修
    正前刑法第185條之3公共危險罪、刑法第276條第1項過失致
    人於死罪；被告丙○○所為，係犯修正前刑法第185條之3公
    共危險罪。被告甲○○以1過失駕駛行為，同時致被害人劉
    學一、陳治平、莊凱悅死亡，為想像競合犯，應從一重依過
    失致人於死罪論處。被告甲○○於事故當時，未領有汽車駕
    駛執照，屬無照駕駛，其因酒醉無照駕車致人死亡，依法應
    負刑事責任，就被告甲○○所犯過失致人於死罪部分，應依
    道路交通管理處罰條例第86條第1項加重其刑。惟被告甲○○所犯過失致人於死罪部分，於有偵查犯罪之公務人員到場
    時，自動向警承認為肇事者，自首並表示願意接受裁判，有
    宜蘭縣警察局羅東分局道路交通事故肇事人自首情形紀錄表
    1紙在卷可參（96年度相字第249號第28頁），爰依刑法第62
    條前段自首之規定減輕其刑，又其所涉過失致人於死罪部分
    ，同時有前開加重及減輕之事由，應依刑法第71條第1項規
    定先加後減之。被告甲○○所犯上開公共危險罪與過失致人
    於死罪2罪間，犯意各別，構成要件互殊，應予分論併罰。
    爰審酌被告2人於飲酒後駕駛汽車，顯見對於參與道路交通
    者生命之漠視，被告甲○○更因過失駕駛行為，而致他人死
    亡，依其犯罪之過失程度、手段、犯罪所生之損害、犯罪後
    坦承犯行，及被告甲○○與被害人家屬達成和解等一切情狀
    ，分別量處如主文所示之刑，並就被告甲○○部分定應執行
    之刑，及就被告丙○○部分諭知易科罰金之折算標準，以示
    懲儆。查被告甲○○前未曾受有期徒刑以上刑之宣告，有卷
    附臺灣高等法院被告前案紀錄表可按，因過失而犯罪，且已
    與被害人家屬達成民事和解賠償損害，此有和解書3份在卷
    足憑，經此起訴審判，當知所警惕，信無再犯之虞，本院認
    所宣告之刑以暫不執行為適當，併諭知緩刑3年，以啟自新
    。
乙、被告丙○○被訴過失致人於死部分：
一、公訴意旨略以：被告丙○○於96年8月10日凌晨2時18分許，
    駕駛車牌號碼0171-PH號自用小客車，行經中山路4段406號
    前時，原應注意車前狀況，隨時採取必要之安全措施，且行
    車速度，依速限標誌或標線之規定，於該路段，行車速度不
    得超過時速60公里，竟貿然以車速約時速100公里之速度，
    疾駛於該車道上，致與侵入其車道由被告甲○○駕駛之自用
    小客車發生車禍，因而致被害人劉學一、陳治平、莊凱悅死
    亡，因認被告涉有刑法第276條第1項過失致人於死罪嫌云云
    。
二、公訴人認被告丙○○涉有上開過失致人於死犯行，係以證人
    乙○○於警、偵訊中，證述被告丙○○駕駛之自用小客車以
    時速約100公里之速度行駛而過為主要論據。訊據被告丙○○堅詞於審理中否認於車禍當時，以時速100公里之速度超
    速行駛。
三、按犯罪事實應依證據認定之，無證據不得認定其犯罪事實；
    另不能證明被告犯罪者，應諭知無罪之判決，刑事訴訟法第
    154條第2項、第301條第1項分別定有明文。又刑事訴訟法上
    認定犯罪事實所憑之證據，雖不以直接證據為限，間接證據
    亦包括在內，然而無論直接證據或間接證據，其為訴訟上之
    證明，須於通常一般之人均不致有所懷疑，而得確信其為真
    實之程度者，始得據為有罪之認定，惟採用間接證據時，必
    其所成立之證據，在直接關係上，雖僅足以證明他項事實，
    而採此他項事實，本於推理之作用，足以證明待證事項者，
    方為合法，若係憑空之推想，則尚非間接證據，且如未發現
    相當證據，或證據不足以證明，自不能以推測或擬制之方法
    ，以為裁判之基礎，最高法院分別著有76年台上字第4986號
    、32年上字第67號、40年台上字第86號判例可資參照。
四、經查：本件被告丙○○於車禍發生當時之行車狀況，依證人
    乙○○於本院審理結證稱：那時候是在加油站工作準備下班
    ，伊是人背對馬路在跟同事在聊天，聽到很大聲的引擎聲，
    伊回頭看的時候，車子已經從面前經過，只看到車尾，當時
    視線邊邊會被加油站的加油機及圍牆擋住，可以看到馬路的
    一段，聽到聲音到轉頭看到車尾時間大約5到10秒的時間，
    伊是目測，但不能確定那輛車子的時速是破百，但是時速確
    定是快，伊並無再往前走到馬路去看車子整個開走的經過，
    是車子開過去3到5秒就聽到撞擊聲，伊走到馬路邊看，看到
    發生車禍就馬上報警等語（參見本院卷第68至71頁97年7月1
    日審判筆錄），依證人乙○○前開證述，被告丙○○駕駛之
    自用小客車行經證人乙○○工作之加油站前方時，證人乙○○係因車輛之聲音而回頭觀看，於回頭後僅目睹車輛尾部，
    對於車輛駛過後至車禍發生過程中，證人乙○○均未目睹，
    對於被告丙○○駕駛車輛之速度為何，證人僅以短暫目視後
    而為主觀之判斷，對於當時丙○○車輛車速是否高達時速
    100公里，於本院審理中又稱不能確定，是被告丙○○之車
    速是否超越該路段之速限，證人乙○○所為推測之詞尚難遽
    為被告丙○○不利之認定。況本件車禍之發生肇因於被告甲○○駕駛之汽車跨越道路分向限制線突然駛入來車車道，兩
    車因而發生車禍，被告丙○○雖於飲酒後駕駛車輛，但車禍
    發生當時其於車道上遵行行駛，並無其他違反道路交通安全
    規則之行為，對於本件車禍發生，難認被告丙○○有過失駕
    駛之行為。再本件於偵查中送請臺灣省基宜區車輛行車事故
    鑑定委員會鑑定後，亦認被告丙○○對於本件車禍之發生並
    無肇事因素，有該委員會96年12月12日基宜鑑字第09650028
    01號函檢送之鑑定意見書在卷可參（96年度偵字第858號卷
    第9至11頁）。綜上所述，被告丙○○對於車禍之發生是否
    具有過失，依前述鑑定意見書既有敘明，偵查中檢察官對此
    部分未予斟酌，且依檢察官提出之證據，不足以證明被告丙○○確有過失致人於死犯行。此外復查無任何積極證據，足
    認被告丙○○確有檢察官所指之過失致人於死犯行，不能證
    明被告丙○○此部分犯罪，依法應諭知無罪之判決。
據上論斷，應依刑事訴訟法第299條第1項前段、第301條第1項，
道路交通管理處罰條例第86條第1項，刑法第2條第1項前段、修
正前刑法第185條之3、刑法第276條第1項、第55條、第62條前段
、第41條第1項前段、第51條第5款、第74條第1項第1款，刑法施
行法第1條之1第1項前段、第2項，判決如主文。
本案經檢察官賴淑萍到庭執行職務。
中    華    民    國    97    年    7     月    15    日
                  交通法庭法  官  辜漢忠
以上正本證明與原本無異。
如不服本判決應於收受本判決後10日內向本院提出上訴書狀，並
應敘述具體理由。若未敘述理由者，應於上訴期間屆滿後20日內
向本院補提理由書狀(均須按他造當事人之人數附繕本)。
                          書記官  許麗汝
中    華    民    國    97    年    7     月    16    日
附錄本案論罪科刑法條：
修正前刑法第185條之3
服用毒品、麻醉藥品、酒類或其他相類之物，不能安全駕駛動力
交通工具而駕駛者，處一年以下有期徒刑、拘役或三萬元以下罰
金。
刑法第276條第1項
因過失致人於死者，處2年以下有期徒刑、拘役或2千元以下罰金
。


司法院資訊處製作；財團法人民間司法改革基金會備份。
